最高法院刑事判決　　　　　　一○○年度台上字第七一七五號
上　訴　人　台灣高等法院台中分院檢察署檢察官
上　訴　人
即　被　告　莊鈞皓
上列上訴人等因被告強盜殺人案件，不服台灣高等法院台中分院
中華民國一○○年十月四日第二審判決（一○○年度上訴字第一
七七二號，起訴案號：台灣台中地方法院檢察署一○○年度偵字
第五一三五號），提起上訴，本院判決如下：
    主  文
原判決關於強盜殺人部分撤銷，發回台灣高等法院台中分院。
    理  由
本件原審經審理結果，認為上訴人即被告莊鈞皓之強盜殺人部分
之犯行，罪證明確，第一審判決經比較刑法之新舊規定後，論處
莊鈞皓犯強盜故意殺人罪刑（處有期徒刑二十年，禠奪公權五年
），為無不合，予以維持，駁回檢察官及莊鈞皓之第二審上訴。
固非無見。
惟查：(一)刑法第五十九條規定犯罪情狀可憫恕者，得酌量減輕其
刑，固為法院依法得自由裁量之事項，然非漫無限制，必須犯罪
另有特殊之原因與環境，在客觀上足以引起一般同情，認為即予
宣告法定最低度刑期尤嫌過重者，始有其適用。是為此項裁量減
刑時，必須就被告全部犯罪情狀予以審酌在客觀上是否有足以引
起社會上一般人之同情，而可憫恕之情形，並於判決理由內詳加
說明，始稱適法。依原判決認定之事實，莊鈞皓於民國九十九年
八月十八日十五時十分許，為圖行竊財物，持其先前所竊得吳明
位於（改制前）台中縣東勢鎮○○街二一六巷三之一號住處之
鑰匙開啟，無故侵入吳明該址住處（以上竊盜及無故侵入住宅
罪均經判決確定），乃於該屋內著手搜尋財物之際，因遭當時在
二樓臥室內睡覺之吳明之妻李雪貞發現，欲加逮捕，莊鈞皓為
脫免逮捕，先施強暴將李女推落樓梯，使不能抗拒，再將之拖至
二樓李女房間。莊鈞皓為免遭逮捕，且其形貌被李女識破，恐遭
舉發，竟萌殺人犯意，先以吹風機電線勒緊李雪貞頸部，繼之至
該屋內廚房持水果刀，而以左手持毛巾或枕頭，摀住李雪貞之臉
部與嘴巴，右手持水果刀先後來回切割李女左、右兩側頸部方式
，予以殺害，致使李雪貞右側頸動脈遭切割斷裂，同時在右頸部
位造成大面積銳器傷，其中致命傷口約十公分，深及頸椎，傷口
兩側有淺層拖曳痕，傷口近頸部正面處延伸出約三處淺層拖曳痕
，大量出血，終因呼吸道壓迫及頸部血管銳器傷併大量出血，出
血性休克當場死亡。莊鈞皓於殺人後，並持該水果刀至廚房清洗
，放回原處，始行離去等情。則莊鈞皓係行竊財物未成，為脫免
逮捕，先行施強暴將李雪貞推落樓梯，復為滅口起意殺人，而以
電線勒頸及持刀切割頸部動脈方式，殺害李女，其動機意在謀財
，手段可謂兇殘。此一強盜殺人情狀，客觀上如何得引起社會一
般同情，而可堪憫恕？殊屬堪疑。即原判決於量刑理由內亦謂其
手段殘忍，惡性非輕，就強盜殺人部分，衡酌被告對生命權之極
度不尊重，恣意剝奪他人生命法益，依其犯罪之惡性情節及手段
殘暴程度，認有禠奪公權之必要等語，此似亦認莊鈞皓本件強盜
殺人之犯罪動機、手段，其客觀情狀無足以引起一般同情可言。
至莊鈞皓於犯罪時年僅十九歲，智慮尚淺，並無前科，及事後坦
承犯行，與被害人家屬達成和解，給予賠償各情，縱然實在，均
屬刑法第五十七條各款所列得為審酌量刑之理由，要與其犯罪當
時客觀情狀是可否引起一般同情，而有可堪憫恕情形之認定無涉
。況莊鈞皓於原審亦改異前詞，否認於侵入被害人住處時有行竊
財物意圖，而李女之夫吳明且於第一審判決後，並以其量刑失
輕為由，具狀聲請檢察官提起第二審上訴，似無對莊鈞皓表示原
宥之意（見原審卷第十九頁、第五十四頁）。乃原判決理由以上
情，認莊鈞皓所為符合刑法第五十九條規定，而予酌量減輕其刑
，難認為允當。(二)莊鈞皓及其選任辯護人於原審辯稱莊鈞皓所以
持鑰匙開啟進入吳明住處，係出於好玩，並無行竊財物意圖，
第一審判決僅以莊鈞皓於偵、審中之片面自白，並無其他證據補
強，即認其有意圖為自己不法所有之竊盜犯意，自非適法等語（
見原審卷第五十四頁正、背面）。事關莊鈞皓準強盜，乃至本件
強盜故意殺害被害人結合犯成立之認定，原判決理由對此除引用
莊鈞皓偵、審中自白之供詞外，並未針對此一有利之辯詞，進一
步為必要說明，仍嫌理由不備。是檢察官與莊鈞皓之上訴意旨分
別以上情指原判決違背法令，為有理由，應認原判決關於強盜殺
人部分有撤銷發回更審之原因。原判決論處莊鈞皓竊盜及無故侵
入住宅罪部分，因屬不得上訴第三審案件，已經判決確定，並經
原審法院移送執行，本院對之不予贅述，併此敘明。
據上論結，應依刑事訴訟法第三百九十七條、第四百零一條，判
決如主文。
中    華    民    國  一○○  年   十二   月  二十二  日
                      最高法院刑事第八庭
                          審判長法官  黃  一  鑫  
                                法官  張  春  福  
                                法官  吳  三  龍  
                                法官  李  錦  樑  
                                法官  宋  明  中  
本件正本證明與原本無異
                                      書  記  官  
中    華    民    國  一○○  年   十二   月  二十九  日
                                                      Ｅ